【裁判字號】    94,簡上,43
【裁判日期】    950731
【裁判案由】    確認界址
【裁判全文】
臺灣苗栗地方法院民事判決              94年度簡上字第43號
上  訴  人  甲○○
                      號
訴訟代理人  陳淑芬律師
被上訴人    乙○○
上列當事人間請求確認界址事件，上訴人對於本院苗栗簡易庭94
年度苗簡字第201 號第一審判決提起上訴，本院於民國95年7 月
17 日 言詞辯論終結，判決如下：
    主  文
上訴駁回。
第二審訴訟費用由上訴人負擔。
    事實及理由
一、上訴人起訴主張：其所有坐落苗栗縣銅鑼鄉○○○段第146
    地號（重測前為樟樹林段第223 之1 地號）土地與被上訴人
    所有坐落同段第139 地號（重測前為樟樹林段第223 地號）
    土地相毗鄰，上開土地均係於民國60年間，由上訴人、上訴
    人長兄及被上訴人之父等3 名兄弟共同自上訴人先父繼承而
    來。被上訴人之父約於25年前，在系爭2 筆土地間砌上圍牆
    興建農舍，並鋪設水泥道路，使用多年均未變更。嗣後被上
    訴人之父去世，由被上訴人單獨繼承，於90年間辦理共有土
    地分割登記時，兩造均同意依使用現狀為分割界址，然其後
    於93年間政府辦理重測時，被上訴人卻主張應以地籍線為界
    址，依其主張之界址與使用現狀偏離甚多，且上訴人使用土
    地之前方出入口將因此被劃入被上訴人土地範圍內，被上訴
    人之主張顯然違背誠信。請求確認以使用現況即如附圖所示
    Ａ、Ｂ、Ｃ、Ｄ、Ｅ、Ｆ點間之連接實線為系爭2 筆土地界
    址，至被上訴人因此減少土地面積之部分，上訴人願以如附
    圖所示Ｅ、Ｆ點間之連接實線加以調整，劃出一部分面積補
    償被上訴人等語。
二、被上訴人則以：系爭2 筆土地本為上訴人、訴外人吳增喜與
    被上訴人之父共有，於90年4 月間始行分割，共有人均同意
    依應有部分面積辦理分割，故當時並未經實地測量，而委由
    代書以地籍圖位置直接分割為3 等分。且分割登記前，代書
    已一再表示若未進行實地測量而逕行分割，分割後之位置將
    與土地使用現況不符，然共有人均仍表示不必實地測量，即
    表示共有人等並不以使用現況作為分割之依據。故兩造所有
    系爭2 筆土地應以辦理分割登記後之地籍線即如附圖所示Ｇ
    、Ｈ點間之連接實線為界址等語，資為抗辯。
三、本院為行集中審理協同兩造簡化並整理爭點如下：
（一）不爭執事項：
    (1)上訴人所有坐落苗栗縣銅鑼鄉○○○段第146 地號（重測
      前為樟樹林段第223 之1 地號）土地與被上訴人所有坐落
      同段第139 地號（重測前為樟樹林段第223 地號）土地相
      毗鄰。重測前樟樹林段第223 地號土地係上訴人、上訴人
      長兄吳增喜及被上訴人之父等3 名兄弟共同自上訴人父親
      繼承而來。
    (2)於90年3 月27日由上訴人、上訴人長兄吳增喜及被上訴人
      3 人簽訂共有土地所有權分割契約書，並委託丙○○代書
      辦理重測前樟樹林段第223 地號土地之分割事宜。分割後
      ，兩造各分得樟樹林段第223 之1 及223 地號土地。
    (3)如原審94年5 月11日勘驗筆錄所附現場圖所示，以水溝、
      紅磚牆為界，右側土地為上訴人所使用，左側土地為被上
      訴人所使用，此為目前之使用情形。
（二）爭執事項：系爭第146 、139 地號土地之界址，為原審判
      決附圖之G、H連線或A 、B 、C 、D 、E 、F 連線？
四、本院之判斷
    本件經本院審理結果，認原審判決之事實及理由，經核於法
    要無不合，均予以援用，並補充如下：
（一）證人即代書丙○○於本院調查時到庭證稱：辦理重測前樟
      樹林段第223 地號土地分割時，共有人表示要依所有權狀
      之面積分割為三等分，不需做實地測量，伊曾向共有人表
      示若未實地測量，會造成分割後之界址與土地使用現況不
      符之情形，然共有人均稱沒有關係，仍表示不必實地測量
      ，故當時僅依據地籍圖與各共有人之應有部分面積即辦理
      分割登記。分割圖（指90年2 月22日土地複丈成果圖，本
      院卷第28頁）均經共有人閱覽確認後，渠等始蓋章同意分
      割。且分割完畢後至93年間辦理重測前，均無共有人向伊
      反應分割方式或界址不正確等語（本院卷第81至84頁）在
      卷。再觀之附卷之90年3 月27日所有權分割契約書及所附
      附表、90年2 月22日土地複丈成果圖所示（本院卷第26至
      28頁），共有人係同意分割後各自取得應有部分3 分之1
      面積（即3463或3462平方公尺），並由上訴人分得系爭22
      3 之1 地號土地，由被上訴人分得系爭223 地號土地，分
      割後3 筆土地之位置及界址即如90年2 月22日土地複丈成
      果圖所示。且該所有權分割契約書及所附附表上均蓋有共
      有人之印章，上訴人亦從未否認其上印章之真正，已足資
      認定共有人間合意之分割方式即如上開所有權分割契約書
      及附表、90年2 月22日土地複丈成果圖所示無疑。是被上
      訴人抗辯：代書已向共有人表示以地籍圖面分割會與使用
      現況不符，其餘共有人仍表示不用測量，足證渠等並不在
      乎使用現況，而是約定以各人應有部分面積作為分割之依
      據等語，與前揭證人證詞及卷附之所有權分割契約書與附
      表等件相合，應堪信為真實。
（二）雖上訴人一再主張於90年間分割前，兩造就系爭土地已有
      分管之約定，故被上訴人父親始於土地上興建磚牆、水溝
      及舖設水泥地做為分管之界線，嗣辦理分割時，共有人亦
      告知代書以耕作範圍做為分割方式，因而決定無須實地測
      量，是共有人間之真意係以使用現況為分割方法云云。然
      被上訴人既已否認兩造之分管範圍係以磚牆、水溝及舖設
      水泥為界及做為分割方法，上訴人亦迄未舉證以實其說，
      徒空言指稱，已屬無據。再者，苟上訴人所主張共有人間
      「真意」係以使用現況為分割方式為真，則分割時自當實
      地測量使用現況且一併約定對於各共有人分得面積不足或
      超過應有部分面積之補償方式，始符常情，惟依前述之所
      有權分割契約書所載，並無針對補償之方式為約定，益證
      共有人間係合意以應有部分面積為分割方式，故不生補償
      之問題，自無庸為約定甚明。
（四）綜上所述，原審判決認定兩造所有系爭第146 、139 地號
      土地之界址為原審判決附圖之G 、H 點連線，並無不當，
      上訴人所執前詞，指摘原判決不當，求予廢棄改判，為無
      理由，應予駁回。
四、本件事證已臻明確，兩造其餘攻擊防禦方法，均核與本件判
    決結果不生影響，爰不一一贅述，附此敘明。
五、據上論結，本件上訴為無理由，依民事訴訟法第436 條之1
    第3 項、第449 條第1 項、第454 條第1 項、第78條，判決
    如主文。
中    華    民    國    95    年    7     月    31    日
                  審判長法  官  張淑芬
                        法  官  張文毓
                        法  官  黃怡玲
以上正本係照原本作成。
本判決不得上訴。
                        書記官  劉依緹
中    華    民    國    95    年    7     月    31    日


司法院資訊處製作；財團法人民間司法改革基金會備份。
